臺灣高等法院臺南分院民事裁定　94年度抗字第241號
　　　抗　告　人　甲○○
上列抗告人因執行債權人乙○○、丙○○與執行債務人蔡清松間
拆屋交地強制執行事件，對於中華民國94年4月8日臺灣臺南地方
法院所為裁定（94年度執字第10869號），提起抗告，本院裁定
如下：
      主      文
抗告駁回。
抗告程序費用由抗告人負擔。
      理      由
一、按裁判也者，係指法院就特定訴訟或非訟事件，對於當事人
    或其他訴訟關係人所為之意思表示；法院所為之意思表示，
    除判決外，概稱裁定；是以民事訴訟法第二百二十條規定：
    「裁判，除依本法應用判決者外，以裁定行之。」。又法院
    裁定之作成，並無一定形式，若外觀上足以顯示法院對於特
    定訴訟或非訟事件之意思表示，不論係依慣例批示或以通知
    行之，雖未用裁定之名稱，其同為裁定之性質則一（參見吳
    明軒著中國民事訴訟法【上冊】第五九二頁）。本件原法院
    對於抗告人於民國九十四年三月三十一日之聲明異議狀，認
    為不應准許，而於同年四月八日以南院慶九四執清字第一０
    八六九號函示「抗告人之聲明異議，要屬無據，礙難照准」
    之旨，核係原法院駁回抗告人異議聲明之意思表示，雖未以
    裁定名稱行之，揆諸上開說明，與裁定之性質同，抗告人聲
    明不服，提起本件抗告，要無不合，先予敘明。
二、本件抗告人於原法院聲明意旨略以：抗告人係本件執行標的
    物即坐落台南市○區○○段一一六六地號土地上建物，門牌
    號碼台南市○○○街三六號房屋之承租人，租期六年，自民
    國九十四年一月一日起至九十九年十二月三十一日止，每月
    租金新台幣八萬元，有房屋租賃契約書可稽，為此具狀聲明
    對於上開建物有租賃關係存在，請求准予撤銷限期履行之執
    行命令云云。
三、原法院則以：本件債權人乙○○、丙○○聲請對債務人蔡清
    松強制執行拆除坐落台南市○區○○段一一六六地號土地上
    面積零點二三九四二八公頃之建物，並將該土地交還債權人
    及共有人林世傑，業據提出台灣高等法院台南分院九十三年
    度重上字第三九號民事判決，及最高法院九十四年度台上字
    第七八號民事裁定為執行名義，原法院依上開執行名義實施
    強制執行，於法並無不合。抗告人雖具狀主張為上開土地上
    門牌號碼台南市○○○街三六號房屋之承租人，有與債務人
    蔡清松訂定之租賃契約為憑，然此僅係抗告人與債務人間之
    債權債務關係，並無足以排除本件強制執行之權利，抗告人
    之異議聲明，要屬無據，礙難照准等語。
四、抗告意旨略以：相對人之父林裕盛因與債務人蔡清松合夥，
    而提供土地同意書予蔡清松興建地上房屋，有台南市政府（
    八七）南工使字第０四一三號使用執照影本可稽，依該使用
    執照所載起造人為蔡清松，顯然蔡清松對該建物不但有合法
    使用之權源，且為該建物之所有權人。何況該建物數年來即
    由蔡清松出租予訴外人黃永安，並未見相對人有何反對行為
    ，而抗告人於九十三年十二月九日即向有使用權之蔡清松承
    租系爭房屋，足見抗告人之租賃權依法應受保障，執行法院
    就抗告人之聲明異議，認係抗告人與債務人間之債權債務關
    係，疏未審酌相對人之前手有出具土地使用同意書，又未向
    台南市政府工務局調取該建物興建起造時之相關文件，即認
    定抗告人聲明異議要屬無據，殊有違誤云云。
五、惟按確定判決，除當事人外，對於訴訟繫屬後為當事人之繼
    受人者，及為當事人或其繼受人占有請求之標的物者，亦有
    效力。民事訴訟法第四百零一條第一項有明文；又按民事訴
    訟法第四百零一條第一項所謂繼受人，包括因法律行為而受
    讓訴訟標的之特定繼承人在內。而所謂訴訟標的，係指為確
    定私權所主張或不認之法律關係，欲法院對之加以裁判者而
    言。對物之法律關係，指依實體法規定為權利主體之人，基
    於物權，對於某物得行使之權利關係而言，此種權利關係，
    具有對世效力與直接支配物之效力，如離標的物，其權利失
    所依據，倘以此項對物之關係為訴訟標的時，其所謂繼受人
    凡受讓標的物之人，均包括在內（最高法院六十一年台再字
    第一八六號、七十六年台抗字第二六一號判例參照）。查：
    本件執行債權人乙○○、丙○○係以台灣高等法院台南分院
    九十三年度重上字第三九號民事確定判決（言詞辯論終結日
    期為九十三年九月十四日）為執行名義，聲請對債務人蔡清
    松強制執行拆除坐落台南市○區○○段一一六六地號土地上
    面積零點二三九四二八公頃之建物，並將該土地交還債權人
    及共有人林世傑，經原法院以九十四年度執字第一０八六九
    號強制執行事件受理在案後，於九十四年三月二十二日核發
    執行命令，命執行債務人蔡清松應於執行命令送達翌日起十
    五日內自動履行，逾期即依法執行乙節，此有內附上開民事
    各審級判決、裁定及判決確定證明書、執行命令之上揭執行
    卷宗影本在卷可參。又上開民事確定判決係民事法院因執行
    債權人本於物上請求權為訴訟標的，所為執行債權人之勝訴
    判決，此觀諸上開民事確定判決理由亦明；是本件執行債權
    人據以聲請強制執行之執行名義，係具有對世效力之物權法
    律關係之民事確定判決，不論抗告人抗辯自九十四年一月一
    日起向執行債務人承租而占用系爭建物云云是否屬實，核係
    上開民事確定判決之訴訟繫屬後受讓占有之人，揆諸上開說
    明，仍受上開確定判決效力拘束至明，抗告人抗辯其租賃權
    應受保障，原法院應撤銷強制執行命令云云，洵屬無據，不
    應准許。原法院據以駁回其異議聲明，核無不合，抗告意旨
    仍執前詞指摘原裁定不當，求予廢棄，為無理由，應駁回其
    抗告。
六、據上論結，本件抗告為無理由，依強制執行法第三十條之一
    、民事訴訟法第四百九十五條之一第一項、第四百四十九條
    第一項、第九十五條、第七十八條，裁定如主文。
中　　華　　民　　國　　94　　年　　5 　　月　　31　　日
                    民事第二庭
                                審判長法　官  吳  志  誠
                                      法　官  李  素  靖
                                      法　官  李  文  賢
上為正本係照原本作成。
如不服本裁定，僅得於收受本裁定正本送達後十日內以適用法規
顯有錯誤為理由，向本院提出再抗告狀（須附繕本一份及繳納再
抗告裁判費新台幣一千元），並經本院許可後始可再抗告於最高
法院。
中　　華　　民　　國　　94　　年　　6 　　月　　 1　　日
                                      書記官　劉  清  洪
【附記】                                              J
民事訴訟法第495條之1第2項準用同法第466條之1第1、2項規定
：
I對於第二審判決上訴，上訴人應委任律師為訴訟代理人。但上
  訴人或其法定代理人具有律師資格者，不在此限。
II上訴人之配偶、三親等內之血親、二親等內之姻親，或上訴人
  為法人、中央或地方機關時，其所屬專任人員具有律師資格並
  經法院認為適當者，亦得為第三審訴訟代理人。
